【裁判字號】    97,訴,1075
【裁判日期】    970916
【裁判案由】    清償借款
【裁判全文】
臺灣板橋地方法院民事判決              97年度訴字第1075號
原      告  乙○○○
被      告  甲○○
                        號2樓.
上列當事人間清償借款事件，本院於97年9月2 日言詞辯論終結
，判決如下：
    主  文
原告之訴駁回。
訴訟費用由原告負擔。
    事實及理由
壹、程序上理由
    訴狀送達後，原告不得將原訴變更或追加他訴。但擴張或減
    縮應受判決事項之聲明，不在此限，民事訴訟法第255條第1
    項第3款載有明文。原告原起訴聲明請求被告應給付原告新
    台幣（下同）150萬元，及自96年9月21日至清償日止，按年
    息百分之五計算之利息，嗣於97年9月2日言詞辯論期日減縮
    聲明利息部分之請求（見該日筆錄），核無不合，應予准許
    。
貳、實體上理由
一、原告起訴主張：兩造為婆媳關係，被告於民國（下同）95年
    9 月21日以作生意需金錢週轉及家用為由，向原告借款150
    萬元，並依約定匯款予被告之夫鄭萬全之帳戶內，約定每月
    償還借款10萬元，該帳戶存摺均由被告保管，但至今被告均
    未依約償還，屢經催索，爰依據消費借貸之法律關係，提起
    本訴，並聲明：被告應給付原告150萬元，
二、被告抗辯：被告並未向原告借款，原告150萬元匯款予被告
    之夫鄭萬全之帳戶內，係為清償鄭萬全與原告共有之房屋貸
    款，原告因不識字，乃委請被告於95年9月21日共同前往郵
    局辦理匯款之程序，由被告代為書寫匯款單及提款單，150
    萬元既為清償鄭萬全與原告共有之房屋貸款，並非供被告使
    用，原告請求，並無理由，並聲明：駁回原告之訴。
三、得心證之理由：
    原告主張被告於前揭時間向被告借款150萬元，爰依據借貸
    之法律關係，請求如訴之聲明，被告則以前詞置辯，因此，
    本件應審究者為：原告是否成立消費借貸之合意及原告是否
    有交付借款之事實？玆分述如下：
  (一)按當事人主張有利於自己之事實者，就其事實有舉證之責任
    ，民事訴訟法第277條定有明文。又請求履行債務之訴，除
    被告自認原告所主張債權發生原因之事實外，應先由原告就
    其主張之事實，負舉證責任，必須證明其為真實後，被告於
    其抗辯事實，始應負證明之責任，此為舉證責任分擔之原則
    ，最高法院43年台上字第377號著有判例。本件原告主張兩
    造有借貸關係，請求被告返還借款，須就借貸契約之成立及
    金錢之交付負舉證之責任（最高法院48年台上字第887號判
    例意旨參照）。因此，消費借貸法律關係之成立，須具備：
    (一)借貸意思表示相互一致。(二)交付借貸物等特別要件，是當
    事人主張有金錢借貸關係存在，除須證明有金錢之交付外，
    自須就雙方借貸意思表示互相一致，負舉證之責。
 (二)原告主張於95年2月21日匯款150萬元於被告之配偶鄭萬全於
   華泰銀行復興分行帳號為000000000000-0之帳戶內，由原告
   提出為被告所不爭之匯款單及提款單各一紙（見本院卷頁18
   、19），而被告自認上開匯款單及提款單之文字，係由被告
   所書寫，惟否認上開匯款係交付被告，150萬元係供清償原告
   與鄭萬全共有之房屋貸款，與被告無關等語，經查：
 1.原告與被告之夫鄭萬全共有坐落於台北縣中和市○○段344地
   號及其上建物即門牌號碼為台北縣中和市○○路469巷62號房
   屋（以下簡稱系爭房屋），由鄭萬全為債務人，設定最高限
   額抵押權新台幣（下同）420萬元予華泰商業銀行股份有限公
   司，有被告提出且為原告所不爭之不動產登記謄本可按（見
   本院卷頁68至70），參之證人鄭萬全證述：「95年2月21日原
   告匯款150萬元，在第二天即95年2月22日就被銀行扣走，就
   是繳納房屋貸款」等語，核與被告主張原告於95年2月21日匯
   款150萬元，95年2月22日放款150萬元就是付銀行的貸款等語
   相符（見97年9月2日筆錄），準此，被告抗辯原告匯款150萬
   元入鄭萬全之帳戶內，係為繳納系爭房屋之貸款，並非供被
   告使用等情，應為真實。從而，原告主張被告借款150萬元係
   被告供家用及生意週轉之用云云，顯與事實不符。原告匯款
   150萬元既為清償鄭萬全及原告共有之系爭房屋之房屋貸款，
   自難證明原告有交付借款150萬元予被告，及兩造有成立消費
   借貸之合意。
 2.參之證人鄭萬全證述：華泰銀行帳號00000000000000號存摺
   均由被告使用，於其觸犯通姦罪後，原告始告知被告向原告
   借款150萬元之事等語，然查，證人鄭萬全與訴外人林美岑觸
   犯相姦、通姦犯行，鄭萬全經法院判處有期徒刑三月確定，
   此有台灣台北地方法院96年度易字第2454號、台灣高等法院
   97年度上易字第677號刑事判決可按，鄭萬全目前與被告有離
   婚訴訟進行中，為兩造所不爭。再證人鄭萬全證述將系爭房
   屋持分設定抵押權予原告，係因系爭房屋係先父遺留，因良
   心問題而設定抵押權予原告，證人與原告之間並無借款關係
   ，核與原告陳述因害怕證人與被告向地下錢莊借款，故將證
   人鄭萬全之系爭房屋之持分設定抵押權予原告等語完全不符
   ，且觀之鄭萬全將系爭房屋設定抵押權之時間為96年11月20
   日，適為被告告訴證人鄭萬全涉嫌相姦罪嫌之訴訟進行中，
   因此，被告抗辯證人鄭萬全將系爭房屋之持分設定抵押權予
   原告，係為防止被告離婚訴訟之損害賠償金額等語，應可認
   定，是則，證人鄭萬全既與被告之利害關係相反，更難期為
   正確而真實之證言，證人鄭萬全之證詞即非可採。
 (三)綜上述，原告既未舉證有交付借款及兩造成立消費借貸之合
   意，依據消費借貸之法律關係，請求被告給付150萬元，並無
   理由，應予駁回。
四、本件事證已明，兩造其餘攻擊防禦方法及爭點，核與本件判
    決結果無涉，爰不一一論述。
五、結論：原告之訴為無理由，依民事訴訟法第78條，判決如主
    文。
中    華    民    國    97    年    9    月    16   日
                  民事第三庭    法  官  徐玉玲
以上正本係照原本作成
如對本判決上訴，須於判決送達後20日內向本院提出上訴狀
中    華    民    國    97    年    9    月    16   日
                                書記官  翁子婷


司法院資訊處製作；財團法人民間司法改革基金會備份。
